臺灣臺北地方法院刑事判決　　　　　　　　　　　　　　　九十三年度易字第八號
　　公　訴　人　臺灣臺北地方法院檢察署檢察官
　　被　　　告　乙○○
右列被告因詐欺案件，經檢察官聲請簡易判決處刑（九十二年度偵緝字第三七四號）
，經本院認不宜以簡易判決處刑而改簽依通常程序審理，本院判決如左：
    主  文
乙○○意圖為自己不法之所有，以詐術使人將本人之物交付，處有期徒刑伍月，如易
科罰金，以參佰元折算壹日。
    事  實
一、乙○○於民國八十九年七月中旬因偕同不知情之甲○○（業經臺灣臺北地方法院
    檢察署檢察官以九十二年度偵緝字第三七四號為不起訴處分確定）至臺北市大安
    區○○○路○段高架橋下計程車司機休息站，向丙○○表示其友人甲○○有意購
    買登記為益康交通有限公司所有，實際上則為丙○○所有之車號Ｔ三─八八九號
    營業用小客車，於觀看該車輛並與甲○○離去後，乙○○竟意圖為自己不法之所
    有，隨即於當日自行折返，向丙○○佯稱有人欲購買該車輛且要求詳加審視車況
    ，看完即還等語，致丙○○陷於錯誤，將車內尚有行車執照及個人物品之上開車
    輛交付與乙○○，乙○○得手後，旋即在約五日後以新臺幣（下同）三萬五千元
    之價格，將該車輛轉售與甲○○。嗣經丙○○多次尋覓乙○○還車均未果，而於
    八十九年十二月二日，在臺北縣蘆洲市某加油站內丙○○發現甲○○正駕駛該車
    輛，經詢問甲○○得知乙○○已將該車輛轉賣後，丙○○始知受騙。
二、案經被害人丙○○訴由臺北市政府警察局大安分局報請臺灣臺北地方法院檢察署
    檢察官偵查起訴。
    理  由
一、訊據告乙○○矢口否認有何詐欺取財之行為，並辯稱：當日伊雖有帶甲○○看告
    訴人丙○○欲出售之前開車輛而將車駛離，但同日晚間伊即將車輛歸還與告訴人
    ，並於三日後自己以三萬元代價向告訴人購入該車輛，伊有先給付五千元，且因
    與告訴人為朋友，二人亦有約定由伊先駕駛營業，再給付後續款項，嗣後伊駕駛
    該車輛營業約五日後，才又轉賣與甲○○，且因伊向告訴人購車尚積欠尾款二萬
    五千元，該車輛未能辦理過戶手續，伊也已找不到告訴人，之後再遇見告訴人時
    ，伊立即表示雖無法立即清償，但仍願意還錢並多給付五千元利息，隔日伊即依
    告訴人所言交付三萬元與告訴人委託收款之江阿龍，此係伊事後未付清買賣價金
    之民事糾葛，伊並無詐欺之犯意及行為云云。經查，前開車輛係登記為益康交通
    有限公司所有，而與益康交通有限公司訂立靠行契約者係案外人張進明名義，雖
    有該契約書影本一份在卷可按，惟該車輛實際所有權人實係告訴人一節，業據證
    人丙○○證述在卷，被告對此情亦不否認；其次，證人丙○○已證稱：伊將前開
    車輛交付與被告前，被告應有帶案外人甲○○前來看車，但伊與案外人甲○○不
    熟，而當日隨後被告又來拿車時，伊已忘記被告係表示本人或另有他人欲購買該
    車輛要看車，且伊係認為該計程車果真出賣後，買受人尚須與伊至車行辦理移轉
    手續，才信任被告將該車輛取走，並未先自被告處取得任何訂金，迨八十九年十
    二月間伊遇見案外人甲○○駕駛該車輛，才自案外人甲○○處得知係被告將該車
    輛轉賣，且案外人甲○○雖表示要偕同被告辦理該車輛移轉手續，嗣後亦未再聯
    絡，迄九十一年間伊再遇見被告時，被告才表示願意給付三萬元價款，並於數日
    後由案外人江阿龍處取得該筆款項，但伊當時亦有向被告表明須儘快處理所登記
    車行部分之車輛移轉手續，迄今仍未辦理等語，雖然就被告將車取走時究係向伊
    表示為被告本人或案外人甲○○要買車一事，證人丙○○因時隔久遠而無法為清
    楚陳述，惟就被告將該部車開走時僅表示係要看車，並未說明已決定買入該車，
    更未給付任何訂金等情，仍據證人丙○○明確結證在卷，而觀諸被告於偵查中僅
    供稱事後於九十一年間有將案外人甲○○所交付之三萬元轉交與告訴人等語，絲
    毫未曾提及伊之前另曾給付五千元與告訴人，甚至稱伊僅係介紹告訴人將該車輛
    出賣與案外人甲○○，何以其迄本院審理中始改稱取車時尚有交付五千元訂金與
    告訴人，此情是否屬實，已值存疑；抑且，案外人甲○○於偵查中即陳稱：伊係
    於八十九年十二月間向被告購入該車輛，斯時並即交付三萬五千元與被告，既為
    被告所自承無訛，姑不論依被告所述與告訴人間所約定內容若屬實，其仍應陸續
    給付該車輛買賣價款與告訴人，何以斯時被告竟未立即將約定應給付與告訴人之
    價款付清，亦未曾陸續償付部分金額，而係遲至近三年後經告訴人覓得要求其處
    理時，始交付三萬元與告訴人，且若如被告所稱初始伊係為自行購入該車以營業
    之真意，其竟在取得該部車輛後，仍未就該車輛移轉手續一事與告訴人洽商，甚
    至迄今均未辦理相關手續，亦均與常情有違，此均可見被告初始應無給付價款真
    意；甚且，被告於九十三年三月二十五日本院準備程序期日先謂：將該車輛出賣
    與案外人甲○○後，伊係因無法聯絡告訴人才未辦理後續車輛移轉手續及交付價
    金等，於本院九十三年五月十日卻又稱：案外人甲○○買入該車後，伊曾以電話
    通知告訴人自行與案外人甲○○聯絡云云，其先後供述顯有不一，且由告訴人於
    八十九年十二月間發覺案外人甲○○駕駛該車輛時，尚有質問案外人甲○○何以
    駕駛該車輛，絲毫不知該車輛已遭被告轉賣之情狀，業據甲○○於偵查中供述明
    確，並有告訴人寄交與甲○○之存證信函影本一份在卷可資佐證，益見證人丙○○所證稱被告取走車輛時並未明確告知該車輛即由被告或案外人甲○○買入，而
    係佯稱他人欲看車而暫借該車輛之名義，事後更未曾告知告訴人該車輛係由被告
    買入等情，方屬實在，被告前開所辯先後不一，顯圖飾卸，並無足採；因之，以
    其取走車輛時僅佯稱他人欲看車，得手後隨即將之轉賣他人，所得款項亦未交付
    與告訴人之情狀，被告自始即有施用詐術以騙取該車輛之詐欺犯意及行為，已堪
    認定。至於其事後經告訴人追償始交付三萬元與告訴人之行為，要屬其犯行遭察
    覺後有無賠償告訴人之犯後態度問題，仍難解免其初始有詐欺犯意及行為之認定
    。
二、核被告所為，係犯刑法第三百三十九條第一項詐欺取財罪。爰審酌被告犯後猶飾
    詞狡辯，未能坦承犯行，但其為本案犯行前並無前科，有臺灣高等法院被告全國
    前案紀錄表一份可按，素行尚可，事後已賠償告訴人該車輛之價款，惟仍未辦理
    該車輛相關移轉手續之犯後態度，及其犯罪情節、手段、所生損害等一切情狀，
    量處如主文所示之刑，並諭知易科罰金之折算標準。
據上論斷，應依刑事訴訟法第四百五十二條、第二百九十九條第一項前段，刑法第三
百三十九條第一項、第四十一條第一項前段，罰金罰鍰提高標準條例第一條前段、第
二條，判決如主文。
本案經檢察官丁○○到庭執行職務
中　　　華　　　民　　　國　　九十三　　年　　　七　　　月　　　九　　　日
                                      臺灣臺北地方法院刑事第十六庭
                                          審判長法  官  劉嶽承
                                                法  官  王幸華
                                                法  官  林麗真
右正本證明與原本無異。
如不服本判決，應於判決送達後十日內，向本院提出上訴狀。
                                                書記官  張汝琪
中　　　華　　　民　　　國　　九十三　　年　　　七　　　月　　　九　　　日
附錄本案論罪科刑法條全文
刑法第三百三十九條
意圖為自己或第三人不法之所有，以詐術使人將本人或第三人之物交付者，處五年以
下有期徒刑、拘役或科或併科一千元以下罰金。
以前項方法得財產上不法之利益或使第三人得之者，亦同。
前二項之未遂犯罰之。
